【裁判字號】    99,消債更,12
【裁判日期】    990226
【裁判案由】    更生事件
【裁判全文】
臺灣新竹地方法院民事裁定            99年度消債更字第12號
聲  請  人  甲○○
上列聲請人因消費者債務清理更生事件，聲請保全處分，本院裁
定如下：
    主  文
聲請駁回。
    理  由
一、按法院就更生或清算之聲請為裁定前，得因利害關係人之聲
    請或依職權，以裁定為下列保全處分：一、債務人財產之保
    全處分；二、債務人履行債務及債權人對於債務人行使債權
    之限制；三、對於債務人財產強制執行程序之停止；四、受
    益人或轉得人財產之保全處分；五、其他必要之保全處分，
    消費者債務清理條例第19條第1 項定有明文，且係為防杜債
    務人之財產減少，維持債權人間之公平受償，及使債務人有
    重建更生之機會，始有保全處分之必要，觀諸消費者債務清
    理條例第19條立法說明即明。次按，為達更生目的，法院固
    得依聲請或職權以保全處分裁定停止強制執行程序之進行，
    惟法院裁定開始更生程序後，無擔保及無優先權之債權人對
    於債務人不得開始或繼續訴訟及強制執行程序，為同條例第
    48條第2 項所明定，是於本院裁定准予更生程序前，除別有
    緊急或必要情形，債權人依法得訴訟及為強制執行之權利應
    不受影響。
二、查本件聲請人聲請意旨略以：聲請人每月之薪資必須繳納協
    商款項新台幣（下同）14,469元、台灣銀行就學貸款2,809
    元、勞保費413 元、健保費1,302 元，及負擔房屋及水電費
    1,500 元、扶養費8,000 元、個人伙食費6,000 元等費用，
    經濟狀況相當困窘，又因遽遭債權人聲請執行扣薪處分，致
    其所餘薪資實無法生活，茲因聲請人已向本院聲請更生，為
    此，聲請停止桃園地方法院民事執行處對其薪資之強制執行
    等語。
三、經查：
（一）聲請人並未釋明於本院裁定准予更生程序前有何緊急或必
      要情形或其他生活重大變革；且聲請人聲請本院就更生之
      聲請為裁定前，限制債權人行使對於聲請人之債權，並非
      為防杜債務人之財產減少。
（二）次查，本件聲請人之債權人良京實業股份有限公司對於聲
      請人之薪資債權所為強制執行程序，僅限於聲請人每月得
      支領之各項薪資於3 分之1 範圍內，有聲請人提出之臺灣
      桃園地方法院民國（下同）99年1 月22日桃院永99司執漢
      字第4402號執行命令在卷可稽，然以聲請人陳報96年度之
      所得總額為475,216 元，核算平均每月薪資約39,601元、
      97年度之所得總額為530,258 元，核算平均每月薪資約44
      ,188元，此有聲請人所提96、97年度綜合所得稅電子結算
      申報資料附卷可稽，是債權人僅就薪資之3 分之1 聲請強
      制執行扣薪並取得移轉命令，已預留維持債務人及其共同
      生活之親屬生活所必需之生活費用，亦難認債權人就債務
      人之薪資債權為強制執行，將有礙於嗣後債務人更生程序
      之進行與更生目的之達成。至聲請人另主張其於99年1 月
      間受扣薪強制執行後，尚須繳納債務協商款及積欠台灣銀
      行之就學貸款，致聲請人幾無收入可以維生等情，惟其他
      債權人如認有必要，自可於前開強制執行程序中，於扣薪
      3 分之1 範圍內聲明參與分配，聲請人應無於前開強制執
      行程序外，獨厚其他非執行債權人而單獨繳款。此外，以
      聲請人每月之薪資數額觀之，已聲請執行債權人對於聲請
      人之薪資債權所為強制執行於保全處分至多120 日之期間
      內，可得受償之數額非鉅，尚難謂礙聲請更生債權人公平
      受償與日後更生程序之進行。
（三）再按債務人對於第三人之債權，係維持債務人及其共同生
      活之親屬生活所必需者，不得為強制執行，強制執行法第
      122條定有明文。準此，聲請人如認前揭執行命令所預留
      之範圍，已不足以維持聲請人及其家屬生活之必需時，自
      應依前揭規定向執行法院聲明異議而請求變更，而非聲請
      保全所能救濟。
四、綜上所述，本院爰審酌更生程序主要係以法院裁定開始更生
    程序後之薪資、執行業務所得及其他固定收入作為更生方案
    之清債來源，是本院裁定開始更生程序前，前項執行程序之
    繼續並無礙於嗣後聲請人更生程序之進行與更生目的之達成
    ，並慮及保全處分之立法意旨、債權人公平受償之影響程度
    、本件聲請日後通過之可能性、停止強制執行程序後債務人
    原執行所得未必用於日後更生債權等一切情狀，本院認尚無
    停止債權人對於聲請人薪資債權強制執行之必要，聲請人所
    為保全處分之聲請並無理由，自應予駁回，爰裁定如主文。
中    華    民    國    99    年    2     月    26    日
              民事第一庭   法      官  高敏俐
上為正本係照原本作成。
如不服本裁定，應於裁定送達後10日內，以書狀向本院提出抗告
，並繳納抗告費新臺幣1千元。
中    華    民    國    99    年    2     月    26    日
                            書  記  官  黎秀娟

司法院資訊處製作；財團法人民間司法改革基金會備份。
